【裁判字號】    89,上訴,593
【裁判日期】    890815
【裁判案由】    殺人未遂
【裁判全文】
臺灣高等法院高雄分院刑事判決          八十九年度上訴字第五九三號
    上  訴  人
    即  被  告  丙○○
    選任辯護人  吳春生
右上訴人因殺人未遂案件，不服臺灣高雄地方法院八十八年度訴字第二０一四號中華
民國八十九年二月二十九日第一審判決（起訴案號：臺灣高雄地方法院檢察署八十八
年度偵字第一五五四一號），提起上訴，本院判決如左：
      主      文
原判決撤銷。
丙○○共同傷害人之身體，處有期徒刑貳年。
      事      實
一、丙○○於民國（下同）八十八年六月九日凌晨某時許，與其友人王邦誠（由公訴
    人另行起訴，原審審理中），在高雄市文化中心林泉街附近某ＰＵＢ喝酒，因細
    故與併桌之甲○○發生口角，引致丙○○、王邦誠二人不滿，渠等二人竟共同基
    於傷害之犯意聯絡，於同日凌晨二時許，甲○○結帳走出上開ＰＵＢ時，王邦誠
    即先行出手毆打甲○○身體，而丙○○則持不詳人所有之高爾夫球桿一支，向後
    揮桿往甲○○之頭部猛力敲擊，致甲○○受有頭部顱頂部巨大撕裂傷（十七×二
    ×一公分、三×二×一公分）併顱骨凹陷性骨折及腦內出血、左上胸部兩處瘀血
    （二×二公分、三×三公分）、左上臂瘀血（三×三公分）、右上臂瘀血（五×
    三公分）等傷害，甲○○旋流血過多不支倒地，王邦誠見狀，即幫忙救護，並協
    助將李某送醫，而丙○○則乘隙逃逸，王邦誠則經警帶回派出所，嗣經警以電話
    連絡後，丙○○始至高雄市政府警察局凱旋路派出所說乙（惟警方並未對王邦誠
    、丙○○製作警訊筆錄）。
二、案經甲○○訴由臺灣高雄地方法院檢察署檢察官偵查起訴。
      理      由
一、訊據被告丙○○對於右揭時地，持高爾球桿往告訴人甲○○頭部敲害擊之情，固
    不否認，惟辯稱：我沒有殺人之意思，當時打架，王邦誠沒有參與，李某一直拉
    住我，我隨手從地上撿起一根棍子，拿起來轉頭就往後打，只打一下云云。經查
    ，
  (一)本件於八十八年六月九日凌晨二時許，告訴人甲○○結帳走出上開某ＰＵＢ時，
    案外人王邦誠即先行出手毆打甲○○身體，而被告丙○○則持一支高爾夫球桿，
    向後揮桿往甲○○之頭部猛力敲擊，致甲○○受有頭部顱頂部巨大撕裂傷（十七
    ×二×一公分、三×二×一公分）併顱骨凹陷性骨折及腦內出血、左上胸部兩處
    瘀血（二×二公分、三×三公分）、左上臂瘀血（三×三公分）、右上臂瘀血（
    五×三公分）等傷害之情，業據告訴人甲○○指訴乙確，且核與證人王淑玲、游
    妙玲於偵查時證述情節大致相符，並有邱綜合醫驗傷診斷書一紙、照片六幀附於
    偵查卷可稽，復有邱綜合醫院八十八年十一月十六日邱醫八八二二六號函附之急
    診記錄單在卷可查。
  (二)查殺人與傷害之區別，應以有無殺意為斷，即行為人於下手時有無決意取被害人
    之生命為準，至於被害人受傷處是否致命部位及傷痕多寡，輕重為何？亦僅得供
    審判者心證之參考，究不能據為絕對之標準，最高法院亦迭有判例可按（二十年
    非字一０四號、十八年上字第一三０九號、十九年上字第七一八號），本案丙○
    ○與王邦誠於八十八年六月九日凌晨二十相約至高雄市○○街某ＰＵＢ喝酒，因
    該店老闆與告訴人甲○○之女友及王邦誠均認識，經該老闆介紹後，四人乃同坐
    乙桌喝酒。席間，王邦誠因與告訴人之女友擲骰子玩樂甚歡，引起告訴人之不悅
    。且各人均有醉意，言詞上已生爭執，嗣被告與王邦誠結帳後，走出ＰＵＢ店門
    口討論事情，而告訴人甲○○亦步出店門，被告丙○○乃趨前表示不要對王邦誠
    有所誤會，雙方因而口角互毆，此經過迭經被告及王邦誠供述在案，告訴人亦不
    否認；按被告於毆打告訴人時，順手拾起現場他人放置之高爾夫球桿揮打，雖打
    中告訴人頭部，告訴人因而倒地，被告即行罷手逃逸，未再繼續以球桿揮打，已
    難認被告有置人於死之意思，況王邦誠見告訴人流血倒地，即加以照顧救護，益
    可認定二人事先並無任何殺人犯意之連絡；再邱綜合醫院八十八年十一月十六日
    邱醫八八二二六號函覆原審稱「患者甲○○於八十八年六月九日至本院急診時，
    血壓正常尚未立即性命危險」，亦可認定被告以球桿打人當時並無取人生命之意
    ，另警員黃思銘於原審證稱：「：：：我們趕過去到場，有一人躺在地上，丙○
    ○的朋友（指王邦誠）在旁邊用衛生紙幫他止血，我用無線電叫救護車來，把傷
    者帶到醫院：：：在現場時，我問發生何事，他們說喝酒打架，回派出所時，我
    沒製作筆錄，因我有到醫院去，醫生說傷者沒有生命危險，因傷害罪，當時傷者
    也沒有要提出告訴，所以沒做筆錄」（原審卷第六十八頁反面），由上述案發經
    過及被告於告訴人倒地後未再繼續加害，即行逃逸，王邦誠則在現場照顧告訴人
    ，被告辯稱，其無殺人意思，應可採信，綜上所述，被告傷害罪證乙確，犯行應
    可認定。
二、被告所為，核犯刑法第二百七十七條第一項傷害罪，被告與王邦誠有犯意連絡及
    行為分擔，為共同正犯；公訴人認被告有殺人意思，犯同法第二百七十一條第一
    項、第二項殺人未遂罪，但查被告並無殺人犯意，已如前述，起訴法條尚有未洽
    ，應予變更，原審據以論罪科刑，固非無見，但以殺人未遂論科，即有未合，被
    告上訴執此指摘原判決不當，非無理由，自應予撤銷改判，爰審酌被告並無不良
    素行，而與告訴人間僅止於在ＰＵＢ喝酒認識而已，意僅因細故，即持高爾夫球
    桿，向後揮桿往告訴人頭部猛力敲擊，助長社會暴戾之氣，惟念其犯後尚能坦承
    部分犯行，態度良好，且事後極力謀求與告訴人和解，僅因告訴人不允而未達成
    ，及告訴人所受傷害之嚴重等一切情狀，量處如主文，以資懲儆。
據上論結，應依刑事訴訟法第三百六十九條第一項前段、第三百六十四條、第二百九
十九條第一項前段、第三百條、刑法第二十八條、第二百七十七條第一項、罰金罰鍰
提高標準條例第一條前段，判決如主文。
本案經檢察官邱榮藏到庭執行職務。
中    華    民    國     八十九     年       八       月     十五   日
                              臺灣高等法院高雄分院刑事第九庭
                                  審判長法官  張乙松
                                        法官  任森銓
                                        法官  江泰章
右正本證乙與原本無異。
檢察官如不服本判決，應於判決送達後十日內向本院提出上訴狀，其未述理由者並
應於提出上訴狀後十日內向本院補提理由書（應附繕本)。
被告不得上訴。
                                      書記官  黃一秋
中    華    民    國     八十九     年       八       月     十七       日
附錄：本判決論罪科刑法條：
刑法第二百七十七條第一項：
傷害人之身體或健康者，處三年以下有期徒刑，拘役或一千元以下罰金。
                                                                        Ｂ


司法院資訊處製作；財團法人民間司法改革基金會備份。
